ACORDAO-COMPLETO-2522432

ACÓRDÃO 3168/2021 ATA 49/2021 - PLENÁRIO

VISTOS, relatados e discutidos estes autos de representação, com pedido de medida cautelar, formulada pela empresa Projeto Acrílicos Indústria e Comércio Ltda., em razão de possíveis irregularidades no Pregão Eletrônico para Registro de Preços 33/2021, promovido pelo Tribunal Regional Eleitoral do Rio Grande do Sul (TRE-RS) , com vistas à "Aquisição de anteparos em acrílico, para fins de proteção e enfrentamento da pandemia de Covid-19";  
ACORDAM os Ministros do Tribunal de Contas da União, reunidos em Sessão Plenária, diante das razões expostas pelo Relator, em: 
9.1. conhecer da representação, satisfeitos os requisitos de admissibilidade constantes no art. 113, § 1º, da Lei 8.666/1993, c/c o art. 237, inciso VII e parágrafo único, do Regimento Interno/TCU, e no art. 103, § 1º, da Resolução - TCU 259/2014; 
9.2. no mérito, considerar a representação improcedente;
9.3. indeferir o pedido de medida cautelar;
9.4. comunicar a prolação deste Acórdão ao Tribunal Regional Eleitoral do Rio Grande do Sul e à representante, informando-lhes que o Relatório e o Voto que o fundamentam podem ser consultados por meio do endereço www.tcu.gov.br/acordaos; e  
9.5. arquivar os presentes autos, nos termos do art. 250, I, c/c art. 169, II, do Regimento Interno/TCU.

Representação sobre possíveis irregularidades em pregão eletrônico para registro de preços destinado à aquisição de anteparos em acrílico, com o fim de evitar a disseminação da Covid-19 quando do retorno das atividades presenciais.

Tribunal Regional Eleitoral do Rio Grande do Sul.

3. Representante: Projeto Acrílicos Indústria e Comércio Ltda. (CNPJ 11.409.177/0001-62)

13.1. Ministros presentes: Bruno Dantas (na Presidência), Walton Alencar Rodrigues, Benjamin Zymler, Augusto Nardes, Aroldo Cedraz, Raimundo Carreiro (Relator) e Vital do Rêgo.
13.2. Ministro-Substituto convocado: Marcos Bemquerer Costa.
13.3. Ministro-Substituto presente: André Luís de Carvalho.

RAIMUNDO CARREIRO

Cuidam estes autos de representação, com pedido de medida cautelar, formulada pela empresa Projeto Acrílicos Indústria e Comércio Ltda., em razão de possíveis irregularidades no Pregão Eletrônico para Registro de Preços, promovido pelo Tribunal Regional Eleitoral do Rio Grande do Sul (TRE-RS) , com vistas à "Aquisição de anteparos em acrílico, para fins de proteção e enfrentamento da pandemia de Covid-19".
2.	Valor Adjudicado, homologado e registrado: R$ 498.000,00. Adjudicatária: Tecnolar Ltda. 
3.	Após exame técnico dos autos, a Secretaria de Controle Externo de Aquisições Logísticas (Selog) propôs conhecer da representação, indeferir o pedido de medida cautelar e, no mérito, considerá-la improcedente, verbis (peças 26 e 27) :
"Instrução Inicial de Representação com Pedido de Cautelar
	A. Identificação do Processo

	TC Processo 044.158/2021-1
	Conhecimento. Improcedência. Indeferimento do pedido de medida cautelar. Arquivamento.

	Unidade Jurisdicionada
	Uasg

	Tribunal Regional Eleitoral do Rio Grande do Sul (TRE-RS) 
	070021

	Representante
	CNPJ
	Procuração

	Projeto Acrílicos Indústria e Comércio Ltda.
	11.409.177/0001-62
	Peça 7

	Objeto da Contratação

	Aquisição de anteparos em acrílico, para fins de proteção e enfrentamento da pandemia de Covid19 (peças 8, p. 1; e 9, p. 1) .

	Procedimento Auxiliar de Contratação  
	Modalidade  
	Número do Certame

	Sistema de Registro de Preços
	Pregão Eletrônico para Registro de Preços
	33/2021

	Modo de Disputa
	Critério de Julgamento

	Combinado (aberto e fechado) (peça 8, p. 4, item 7.7) 
	Menor preço por grupo (grupo único) 

	Vigência
	Valores adjudicado, homologado, registrado e empenhado

	Vigência da Ata de Registro de Preços: 9/11/2021 a 9/11/2022 (peças 14, p. 1; 21, p. 2; e 24, p. 2) .
Vigência contratual: não se aplica (entrega no prazo máximo de trinta dias, a contar do aceite, pelo contratado, da nota de empenho que formaliza a contratação, conforme peça 8, p. 1, item 2.6, e p. 11, item 7; peça 9, p. 3, item 5.1.1; peça 21, p. 3) .
	Valor Adjudicado, homologado e registrado: R$ 498.000,00 (peças 12, p. 4, 7 e 9; e 21, p. 2) .
Valor contratado mediante empenho realizado pelo TRE-RS: R$ 484.899,00 (97,37% do valor total registrado) (peça 22) .

	Legislação que Rege o Certame

	Lei 10.520/2002 (Lei do Pregão) e subsidiariamente a Lei 8.666/1993

	Fase do Certame

	Certame concluído, com adjudicação (peça 12, p. 7) , homologação (peça 12, p. 9) , publicação e início de vigência da Ata de Registro de Preços em 9/11/2021 e formalização de contrato mediante emissão de empenho em 11/11/2021 (peça 22) , devendo o fornecedor entregar o produto no prazo de trinta dias do aceite do referido empenho (peça 8, p. 1, item 2.6, e p. 11, item 7; e peça 21, p. 3) .

	B. Alegações do Representante 

	1.	O representante alega, em suma, que (peças 1 e 25) : 
1.1.	o Tribunal Regional Eleitoral do Rio Grande do Sul (TRE-RS) realizou o Pregão Eletrônico para Registro de Preços 33/2021, objetivando adquirir barreiras (anteparos em acrílico) com o fim de evitar a disseminação da Covid-19 quando do retorno das atividades presenciais;
1.2.	o termo de referência (TR) estabelece requisitos para a embalagens interna e externa do produto, fixando a exigência de plástico bolha e de que a embalagem fosse individual para cada peça/unidade e fosse confeccionada em papelão e plástico reciclados;
1.3.	a exigência de embalagem individual para cada peça/unidade privilegia fornecedores da região, direcionando a licitação para eles, já que estes últimos terão custos com frete e seguro muito menores quando comparados com outros fornecedores. Tanto que a empresa vencedora é localizada em Blumenau-SC, o que corrobora a tese de direcionamento do certame para empresas da região do contratante;
1.4.	a exigência de padrões de embalagem é irrelevante, impertinente, desarrazoada, contrária ao princípio da competividade e dissociada da própria justificativa apresentada pelo contratante, pois em nada colaborará para a melhora do produto e aumentará os respectivos custos por unidade e frete, tornando a contratação mais dispendiosa para os cofres públicos, e de forma ilegal, pois não se está escolhendo o melhor produto, mas apenas cobrando "filigranas das embalagens";
1.5.	ao desclassificar o produto do representante, o pregoeiro asseverou que "As amostras foram apresentadas com embalagem única, em desacordo com o exigido na especificação técnica, que prevê embalagens individuais. Ainda, a embalagem é constituída de material diverso do solicitado (madeira em vez de papelão onda dupla) ";
1.6.	o TCU, por meio do Acórdão 5420/2010-TCU-Primeira Câmara (relator Ministro Augusto Nardes) , teria mencionado que, na hipótese de, em certames licitatórios, se optar pela padronização de produtos, atentar para o disposto no art. 7º, §5º, da Lei nº 8.666/93, fazendo constar do respectivo processo justificativa respaldada em comprovação inequívoca de ordem técnica, com estudos, laudos, perícias e pareceres que demonstrem as vantagens econômicas e o interesse da administração, considerando as condições de manutenção, assistência técnica e garantias oferecidas;
1.7.	o edital não está amparado em laudo ou parecer fundamentando as especificidades relativas às embalagens individuais e em material reciclável;
1.8.	o produto do representante cumpre todas as exigências técnicas de durabilidade, resistência e qualidade e foi ofertado por preço bem inferior ao estimado em edital, sem que represente qualquer problema para o contratante, visto que outros órgãos já adquiriram o mesmo produto por preço bem menor sem que a qualidade e a finalidade de uso fossem afetadas.
2.	Ao final, o representante pede:
2.1.	medida cautelar para impedir a homologação e adjudicação no âmbito do certame;
2.2.	o cancelamento do certame, para permitir a alteração da forma de aquisição do objeto licitado.

	C. Exame de Admissibilidade

	Legitimidade do Autor

	O representante possui legitimidade para representar ao Tribunal?
 (Fundamento em lei específica: art. 113, § 1º, da Lei 8.666/1993; Fundamento no Regimento Interno/TCU: art. 237, inciso VII e parágrafo único) 
	Sim

	Redação em Linguagem Compreensível

	A representação está redigida em linguagem clara e objetiva, contém nome legível, qualificação e endereço do representante?
 (Fundamento: art. 235 do Regimento Interno/TCU) 
	Sim

	Indício Concernente à Irregularidade ou Ilegalidade

	A representação encontra-se acompanhada do indício concernente à irregularidade ou ilegalidade apontada pelo autor?
 (Fundamento: art. 235 do Regimento Interno/TCU) 
	Sim

	Competência do TCU

	A representação trata de matéria de competência do TCU?
 (Fundamento: art. 235 do Regimento Interno/TCU) 
	Sim

	Interesse Público

	Os argumentos do autor indicam a possibilidade de existência de interesse público, caso restem comprovadas as supostas irregularidades apontadas na peça inicial.
 (Fundamento: art. 103, § 1º, da Resolução - TCU 259/2014) 
	Sim

	Análise quanto ao interesse público: Confirmadas as alegações do representante, restará configurada restrição indevida à competição.

	Conclusão quanto ao Exame de Admissibilidade

	3.	Presentes todos os requisitos de admissibilidade constantes no art. 113, § 1º, da Lei 8.666/1993, c/c o art. 237, inciso VII e parágrafo único, do Regimento Interno/TCU, e no art. 103, § 1º, da Resolução - TCU 259/2014, a representação deve ser conhecida.

	D. Medida Cautelar - Avaliação dos Pressupostos

	Perigo da Demora

	Há decisão judicial ou administrativa, sem especificação de prazo, para suspender o andamento do processo licitatório ou a contratação?
	Não há informação

	A ata de registro de preços decorrente do certame já foi assinada?
	Sim

	O contrato decorrente da ata de registro de preços (que, porventura, seja objeto da representação/denúncia) já foi assinado?
	Sim

	A ata de registro de preços decorrente do certame ainda possui saldo que permita novas contratações pelo gerenciador ou por eventuais adesões?
	Sim

	Análise:

	4.	Está afastado o pressuposto do perigo da demora, uma vez que já houve a contratação, pelo TRE-RS, por meio de empenho (forma de contratação prevista no termo de referência, peça 9, p. 3, item 5.1.1) , de 97,37% do valor total registrado (peça 22) .
5.	Registre-se que não há perigo de demora em relação a adesões à ata de registro de preços decorrente do certame, já que estas não estão permitidas, conforme item 3 do edital (peça 8, p. 11) .

	Perigo da Demora Reverso

	O serviço/bem é essencial ao funcionamento das atividades da Unidade Jurisdicionada?
	Sim

	A Unidade Jurisdicionada está coberta contratualmente pelo serviço com razoável vigência (há a possibilidade de voltar a fase ou refazer o certame, a depender da consequência da concessão de cautelar no caso concreto) ou admite prorrogação excepcional?
	Não se aplica

	Caso haja a possibilidade de manutenção do contrato com a atual prestadora dos serviços, as condições dessa contratação seriam melhores (menor preço e atendimento satisfatório) que o que se está em vias de contratar?
	Não se aplica

	Análise:

	6.	Há perigo da demora reverso, considerando que o produto licitado é essencial às atividades do contratante, ao enfrentamento da pandemia de Covid-19 e ao retorno ao trabalho presencial com a devida segurança no âmbito das repartições do TRE-RS.

	Plausibilidade Jurídica

	A Unidade Jurisdicionada está sujeita aos normativos supostamente infringidos?
	Sim

	Há plausibilidade nas alegações do representante ou nas verificações realizadas pela Unidade Técnica?
	Não

	Há indício de sobrepreço ou superfaturamento?
	Não

	Há grave risco de lesão ao erário, inexecução ou execução insatisfatória do objeto?
	Não

	Análise quanto à plausibilidade jurídica e quanto à necessidade de adoção de medida cautelar:

	Considerações preliminares sobre o certame
7.	O PE SRP 33/2021 licitou mil unidades de anteparo em acrílico, em grupo único dividido em dois itens, estes últimos diferenciados entre si em função das quantidades demandadas e das especificações, incluindo diferenças de dimensões (peça 9, p. 1-2) . As quantidades e os preços unitários máximos aceitos foram estabelecidos no edital e em mapa de preços da seguinte forma (peças 8, p. 10; e 18) :
Tabela 1 - Preços máximos aceitáveis
	Item
	Qtde. estimada
	Preço unitário máximo aceito (R$) 
	Preço total máximo aceito (R$) 

	1-Anteparo de proteção em acrílico (100 x 90 x 15 cm) 
	800 unidades
	652,98 por unidade
	522.384,00

	2-Anteparo de proteção em acrílico (65 x 90 x 15cm) 
	200 unidades
	559,80 por unidade
	111.960,00

	Grupo
			634.344,00

8.	Além de o representante não ter informado se impugnou ou fez pedido de esclarecimentos ao edital, não há, no Comprasnet, registro de medidas dessa natureza por parte do representante, dos demais licitantes ou de outros interessados (peça 12, p. 1) .
9.	Em 24/9/2021, a sessão licitatória foi iniciada e contou com a participação de dez licitantes, obtendo 75 propostas/lances (peça 11) para o item 1 e 65 propostas/lances para o item 2, chegando à seguinte ordem crescente de classificação antes da avaliação das propostas e dos documentos de habilitação:
Tabela 2 - Resultado da sessão licitatória (peça 11) 
	LICITANTE
	ITEM 1
	ITEM 2
	GRUPO

		Menor lance - preço unitário (R$)  (Máximo aceitável: R$ 652,98) 
	Menor lance - preço total (R$) 
 (Máximo aceitável: R$ 522.384,00
	Desco-nto
	Menor lance - preço unitário (R$)  (Máximo aceitável: R$ 559,80) 
	Menor lance - preço total (R$) 
 (Máximo aceitável: R$ 111.960,00
	Descon-to
	Menor lance para o preço total (R$)  (Máximo aceitável:R$ 634.344,00) 
	Descon-to

	Projeto Acrílicos Industria e Comercio Ltda  (Representante) 
	431,00
	344.800,00
	34,0%
	368,00
	73.600,00
	34,3%
	418.400,00
	34,0%

	Tecnolar Ltda
	513,00
	410.400,00
	21,4%
	438,00
	87.600,00
	21,8%
	498.000,00
	21,5%

	Fernando Pacheco Cooper
	571,00
	456.800,00
	12,6%
	487,00
	97.400,00
	13,0%
	554.200,00
	12,6%

	Dalfiore Comercio e Industria Eireli
	570,00
	456.000,00
	12,7%
	495,00
	99.000,00
	11,6%
	555.000,00
	12,5%

	Edir Sussel & Cia Ltda
	595,00
	476.000,00
	8,9%
	485,00
	97.000,00
	13,4%
	573.000,00
	9,7%

	Power Floor Tecnologia Ltda
	590,00
	472.000,00
	9,6%
	497,00
	99.400,00
	11,2%
	571.400,00
	9,9%

	BR Displays E Placas Eireli
	646,00
	516.800,00
	1,1%
	550,00
	110.000,00
	1,8%
	626.800,00
	1,2%

	Silk Brindes Comunicação Visual, Comercio, Serviços e T
	648,95
	519.160,00
	0,6%
	555,00
	111.000,00
	0,9%
	630.160,00
	0,7%

	D´Colar Gráfica e Etiquetas Eireli
	652,98
	522.384,00
	0,0%
	559,80
	111.960,00
	0,0%
	634.344,00
	0,0%

	A. D. Aragão Display´s e Pecas em Acrílico
	652,98
	522.384,00
	0,0%
	559,80
	111.960,00
	0,0%
	634.344,00
	0,0%

10.	No mesmo dia, o pregoeiro solicitou ao representante (provisoriamente em primeiro lugar) a entrega, até 6/10/2021 (dez dias) , das amostras dos produtos ofertados, tendo em vista o disposto no item 2.5 do edital (peça 8, p. 1) . A sessão, então, foi suspensa, para reabertura em 13/10/2021.
11.	Retomada a sessão em 13/10/2021, o pregoeiro expôs a análise da área técnica para a amostra apresentada. Com base nessa análise (peça 11, p. 10-11) , desclassificou a representante, tendo em vista as desconformidades do produto e sua embalagem com as exigências do edital.
12.	A convocada seguinte foi a Tecnolar Ltda., que teve prazo até 27/10/2021 para apresentação de amostra. Nessa data, a licitante em questão teve sua amostra aprovada, bem como foi classificada e habilitada, abrindo-se, na mesma oportunidade, prazo para intenção de recursos.
13.	O representante foi o único licitante a manifestar intenção de recurso, porém, conforme se infere de consulta no Comprasnet (peça 12, p. 1) , não chegou a apresentar sua peça recursal, razão pela qual o objeto foi adjudicado à Tecnolar pelo próprio pregoeiro, em 4/11/2021 (dia seguinte à data limite para apresentação do recurso, conforme peça 11, p. 13) , data em que também houve a homologação do certame pela autoridade competente (peça 12, 9) .
14.	Em 9/11/2021, a Ata de Registro de Preços (ARP) foi publicada (peça 14) . E em 11/11/2021 foi realizada a contratação da Tecnolar por meio de emissão de empenho (peça 22) , cujo aceite pelo fornecedor abre prazo de trinta dias para entrega dos produtos.
15.	O representante protocolou a representação em 29/11/2021.
Análise das alegações do representante
16.	O representante insurge-se contra a sua desclassificação, alegando que teria decorrido de exigências editalícias indevidas relacionadas à embalagem dos produtos apresentados por meio de amostra.
17.	Ocorre que a reprovação de sua amostra decorreu de desconformidade não só da embalagem, como também dos próprios produtos, consoante análise do setor técnico transcrita no chat da sessão licitatória (peça 11, p. 10-11) :
	Pregoeiro
	13/10/2021 14:13:04
	Segue transcrição da análise das amostras do licitante Projeto Acrílicos Indústria e Comércio Ltda.:

	Pregoeiro
	13/10/2021 14:14:06
	"Procedimento Adotado: Verificação das amostras enviadas pela empresa (item 1 e item 2) , com inspeção de dimensões, sistema de montagem, estabilidade, resistência e tipo de embalagem.

	Pregoeiro
	13/10/2021 14:17:03
	Análise do material: Figura 1:Embalagem das amostras (apenas uma embalagem para os dois itens) .

	Pregoeiro
	13/10/2021 14:18:11
	Trecho do item 3.1 do Termo de Referência relacionado à embalagem (texto igual para cada um dos itens) : Embalagem: será individual e deverá ser confeccionada com plástico bolha e papelão reciclados. - embalagem externa: caixa de papelão onda dupla; - embalagem interna: o protetor deve ser embalado com, no mínimo, 3 camadas de plástico bolha.

	Pregoeiro
	13/10/2021 14:18:25
	Poderá ser utilizado outro material para o preenchimento da caixa, preferencialmente, reciclado.

	Pregoeiro
	13/10/2021 14:18:54
	Ainda, o item 4.3.4 do Termo de Referência prevê que: As amostras deverão estar devidamente embaladas como serão definitivamente entregues e identificadas com o objeto da contratação, o número do item, o nome ou a razão social do fornecedor e ter como destinatário a COMAP.

	Pregoeiro
	13/10/2021 14:20:16
	As amostras para os itens 1 e 2 foram apresentadas em embalagem única, em desacordo com a especificação técnica de ambos os itens no Termo de Referência, que exige embalagem "individual". A necessidade de embalagem individual ocorre em virtude de os materiais serem encaminhados em quantidades diversas aos cartórios do Interior do Estado, via transportadora -

	Pregoeiro
	13/10/2021 14:20:31
	sendo o quantitativo total estimado a ser enviado (somados os itens 1 e 2) , de 1.000 (mil) unidades. A especificação técnica de ambos os itens também determina que o material de fabricação da embalagem seja em "papelão onda dupla". A embalagem das amostras é de madeira.

	Pregoeiro
	13/10/2021 14:21:55
	Figura 2: Visão geral de uma das amostras e sua medição após montagem.

	Pregoeiro
	13/10/2021 14:23:19
	Figura 3: Figura constante no croqui (anexo ao termo de referência) mostrando o anteparo montado.

	Pregoeiro
	13/10/2021 14:23:56
	Os anteparos constantes no Croqui anexo ao Termo de Referência estão devidamente montados, prontos para fixação nas mesas de trabalho. As amostras, contrariando o Croqui, foram apresentadas em peças, acrescidas de uma chave tipo "philips" e de parafusos de fixação, o que tornaria obrigatório um procedimento de montagem em todos os locais de uso.

	Pregoeiro
	13/10/2021 14:25:06
	O projeto sequer prevê a possibilidade de fixação por parafusos - caso contrário, haveria tal menção no Termo de Referência. Os apenas quatro parafusos de fixação por anteparo tornaram o conjunto instável, causando até mesmo o risco de acidentes.

	Pregoeiro
	13/10/2021 14:25:19
	Cabe ressaltar que os anteparos são para o atendimento ao público em geral - devem ser reforçados o suficiente para garantir a segurança nas mais diversas situações.

	Pregoeiro
	13/10/2021 14:25:59
	Figura 4: Montagem de um dos anteparos, com pequenas falhas no acabamento.

	Pregoeiro
	13/10/2021 14:26:50
	Os conjuntos das amostras foram montados por servidores do Tribunal, que não são especialistas no tema - o mesmo que seria feito em cada um dos locais de uso. Os anteparos apresentaram pequenas folgas nos acabamentos laterais, como pode ser visualizado na figura 4 acima.

	Pregoeiro
	13/10/2021 14:26:54
	Além disso, por se tratar de acrílico, um aperto a mais nos parafusos poderia ocasionar até mesmo avarias no material, tendo em vista a sua fragilidade característica - um risco inerente ao processo de montagem por qualquer pessoa que não seja especialista.

	Pregoeiro
	13/10/2021 14:27:50
	Conclusão: As amostras foram apresentadas com embalagem única, em desacordo com o exigido na especificação técnica, que prevê embalagens individuais. Ainda, a embalagem é constituída de material diverso do solicitado (madeira em vez de papelão onda dupla) .

	Pregoeiro
	13/10/2021 14:28:04
	Além disso, os anteparos foram fornecidos desmontados e com fixação por parafusos, o que não está previsto no Termo de Referência. Tal sistema mostra robustez aquém da requerida para o uso a que se destina, ficando os conjuntos bastante instáveis após a montagem.

	Pregoeiro
	13/10/2021 14:28:17
	Também foram observadas pequenas falhas de acabamento após a montagem, conforme descrito anteriormente. Por todas essas razões, as amostras devem ser reprovadas."

	Pregoeiro
	13/10/2021 14:28:44
	As figuras mencionadas estão no processo administrativo.

	Pregoeiro
	13/10/2021 14:29:32
	Conforme manifestação da área técnica, as amostras foram reprovadas.

	Pregoeiro
	13/10/2021 14:29:44
	Passaremos à proposta subsequente.

18.	A representação mostra-se inconsistente ao deixar de mencionar que a reprovação da amostra do representante se deveu também ao fato de os próprios produtos apresentados (e não só suas embalagens) estarem em desconformidade com o edital.
19.	A desconformidade dos produtos da amostra do representante está descrita ao longo das mensagens acima destacadas em negrito (mensagens de 14:23:56 a 14:26:54 e de 14:28:04 a 14:28:17) . O representante não se insurgiu contra os apontamentos expostos nessas mensagens, restringindo-se a tratar da questão das embalagens.
20.	Por essa razão, independentemente da pertinência ou não das exigências relativas às embalagens, não foram apresentados indícios de erro na reprovação da amostra com base nas desconformidades dos próprios produtos, que foram várias e fazem remissão a aspectos importantes, como montagem, estabilidade e segurança, nos termos da análise acima transcrita.
21.	Quanto às questões levantadas pelo representante, relativas à embalagem, convém observar, primeiramente, que o item 3.1 do termo de referência (TR) apresenta as seguintes especificações, comuns para os dois itens licitados (peça 9, p. 1-2) : (i) a embalagem dos produtos será individual e deverá ser confeccionada com plástico bolha e papelão reciclado; (ii) a embalagem externa deve ser em caixa de papelão onda dupla; (iii) quanto à embalagem interna, o protetor deve ser embalado com, no mínimo, três camadas de plástico bolha, podendo ser utilizado outro material para o preenchimento da caixa, preferencialmente reciclado.
22.	Conforme análise técnica acima transcrita, as amostras do representante para os itens 1 e 2 licitados encontravam-se em desconformidade com o edital, por estarem em embalagem única (e não individual) e de madeira (e não de papelão em onda dupla) .
23.	Ao contrário do que defende o representante, as exigências que levaram à reprovação da embalagem não são "filigranas", tendo a análise do setor técnico justificado que "a necessidade de embalagem individual ocorre em virtude de os materiais serem encaminhados em quantidades diversas aos cartórios do Interior do Estado, via transportadora - sendo o quantitativo total estimado a ser enviado (somados os itens 1 e 2) , de 1.000 (mil) unidades".
24.	Além de o representante não ter atacado a justificativa técnica transcrita no parágrafo anterior, não há reparos a fazer em relação a essa análise, uma vez que a previsão de transporte de unidades do produto a diversos cartórios do interior do Estado torna evidente a necessidade de separação dos itens em embalagens diferentes (individuais) , de modo a permitir o envio a locais diversos.
25.	No contexto de distribuição do produto a cartórios do interior do Estado, sobreleva-se a importância da embalagem, tendo em vista a necessidade de evitar avarias no produto transportado.
26.	Assim, não há indícios de que as exigências para a embalagem estão dissociadas das necessidades do contratante ou foram colocadas para privilegiar fornecedores da região/estado do contratante. Pelo contrário, a análise que sustentou a desclassificação do representante se vinculou ao edital e demonstrou haver interesse público nas exigências relativas às embalagens.
27.	Quanto ao fato de o preço do representante ser inferior ao das demais licitantes, não há como esse aspecto elidir as várias desconformidades observadas no produto e em sua embalagem, pois a licitação é procedimento que se presta a escolher a proposta mais vantajosa não só em termos de preço, como também em termos de adequação do produto ofertado às necessidades da Administração descritas no instrumento convocatório.
28.	Acrescente-se ainda que o preço alcançado pelo representante pode ter relação com as inadequações observadas nos produtos e em sua embalagem. Nesse sentido, o próprio representante alega que "exigir padrões para embalagem dos produtos em nada colaborará para a melhora do produto. Pelo contrário, irá aumentar os custos por produtos e frete" (peça 1, p. 2) .
29.	Ou seja, o preço ofertado pelo representante pode ter relação, no todo ou em parte, com a utilização de forma de embalagem mais econômica (porém inadequada às necessidades do contratante) apresentada quando da entrega da amostra.
30.	Registre-se também que, consoante informações apresentadas anteriormente nesta instrução, o certame apresentou competitividade, mediante disputa entre dez proponentes e com boa oferta de lances/propostas (75 no total, incluindo disputa na fase fechada de lances, conforme peça 11) , tendo a vencedora oferecido preço com desconto de 21,5% em relação ao preço referencial do edital (estimado conforme mapa de preços de peça 18) e permanecido à frente de outras quatro licitantes que também ofereceram preços com descontos entre 9,9% e 12,6%.
31.	Conclui-se, assim, que não merecem acolhimento os argumentos do representante, que não lograram inquinar o instrumento convocatório e o resultado da licitação ou demonstrar irregularidades no âmbito do certame.
32.	Diante do exposto, entende-se que, considerando a ausência de perigo de demora e de plausibilidade jurídica e a presença de perigo de demora reverso, é necessário indeferir o pedido de medida cautelar, estando a representação em condições de ser apreciada, no mérito, pela improcedência, conforme a seguir proposto.

	E. Impacto dos Encaminhamentos Propostos

	Haverá impacto relevante na Unidade Jurisdicionada e/ou na sociedade, decorrente dos encaminhamentos propostos?
	Não

	F. Pedido de Ingresso aos Autos, de Informações/Vistas/Cópias, e de Sustentação Oral

	Há pedido de ingresso aos autos?
	Não

	Há pedido de informações/vistas/cópia do processo?
	Não

	Há pedido de sustentação oral?
	Não

	G. Processos Conexos e Apensos

	Há processos conexos noticiando possíveis irregularidades na contratação ora em análise?
	Não

	Há processos apensos?
	Não

	H. Proposta de Encaminhamento

	33.	Em virtude do exposto, propõe-se:
33.1.	conhecer da representação, satisfeitos os requisitos de admissibilidade constantes no art. 113, § 1º, da Lei 8.666/1993, c/c o art. 237, inciso VII e parágrafo único, do Regimento Interno/TCU, e no art. 103, § 1º, da Resolução - TCU 259/2014;
33.2.	no mérito, considerar a presente representação improcedente;
33.3.	indeferir o pedido de concessão de medida cautelar formulado pelo representante, tendo em vista a inexistência dos elementos necessários para sua adoção;
33.4.	informar ao Tribunal Regional Eleitoral do Rio Grande do Sul (TRE-RS) e ao representante do acórdão que vier a ser proferido, destacando que o relatório e o voto que fundamentam a deliberação ora encaminhada podem ser acessados por meio do endereço eletrônico www.tcu.gov.br/acordaos; e
33.5.	arquivar os presentes autos, nos termos do art. 250, I, c/c art. 169, II, do Regimento Interno deste Tribunal."

4.	É o Relatório.

Wanderson Carlos de Jesus (56886/OAB-DF), representando Antonio Evangelista.

Não atuou.

REPRESENTAÇÃO COM PEDIDO DE MEDIDA CAUTELAR. TRE-RS. PREGÃO ELETRÔNICO 33/2021. SUPOSTA ILICITUDE NA DESCLASSIFIAÇÃO DA EMPRES REPRESENTANTE. CONHECIMENTO. INDEFERIMENTO DO PEDIDO DE CAUTELAR. IMPROCEDÊNCIA. CIÊNCIA. ARQUIVAMENTO.

REPRESENTAÇÃO (REPR)

Secretaria de Controle Externo de Aquisições Logísticas (Selog).

Relato o presente processo em razão de sorteio realizado nos termos do art. 18-B da Resolução-TCU 175/2005 (termo de sorteio à peça 5) .	
2.	Trata-se de representação, com pedido de medida cautelar, formulada pela empresa Projeto Acrílicos Indústria e Comércio Ltda., em razão de possíveis irregularidades no Pregão Eletrônico para Registro de Preços 33/2021, promovido pelo Tribunal Regional Eleitoral do Rio Grande do Sul (TRE-RS) , com vistas à "Aquisição de anteparos em acrílico, para fins de proteção e enfrentamento da pandemia de Covid-19".
3.	Dois itens compuseram o objeto licitado, quais sejam:
1-Anteparo de proteção em acrílico (100 x 90 x 15 cm) ; e
2-Anteparo de proteção em acrílico (65 x 90 x 15cm) 
4.	O termo de referência detalhou os itens do seguinte modo:
5.	Pois bem, a empresa representante informa que foi desclassificada por não ter apresentado os produtos nas embalagens conforme descrito no termo de referência, motivo pelo qual se insurge contra essa previsão editalícia.
6.	Feito o exame técnico da matéria, a Selog, em pareceres uniformes, pronunciou-se no sentido de conhecer da representação, indeferir a cautelar e, no mérito, considerá-la improcedente (peças 26 e 27) .
7.	Razão assiste à unidade técnica.
8.	A representação há de ser conhecida pois satisfeitos os requisitos de admissibilidade constantes no art. 113, § 1º, da Lei 8.666/1993, c/c o art. 237, inciso VII e parágrafo único, do Regimento Interno/TCU, e no art. 103, § 1º, da Resolução - TCU 259/2014.
9.	Atinente ao mérito, observo que não procedem as alegações da representante, porquanto, com base na "análise do setor técnico transcrita no chat da sessão licitatória (peça 11, p. 10-11) ", conforme demonstrado pela unidade técnica, a desclassificação da representante não se pautou unicamente no descumprimento da forma de apresentação do produto (embalagem) , mas também por inobservância dos requisitos do edital relativos às próprias características do produto.
10.	Por essas razões, considero improcedente a representação e indefiro o pedido de medida cautelar.
11.	Ante o exposto, acolho a instrução da unidade técnica, cujos fundamentos integram as presentes razões de decidir, e VOTO no sentido de que seja adotado o Acórdão que ora submeto a este Plenário.
TCU, Sala das Sessões, em 15 de dezembro de 2021.
RAIMUNDO CARREIRO 
Relator